【裁判字號】    97,交聲,763
【裁判日期】    970825
【裁判案由】    違反道路交通管理處罰條例聲明異議
【裁判全文】
臺灣士林地方法院交通事件裁定         97年度交聲字第763號
原處分機關  交通部公路總局臺北區監理所蘆洲監理站
異  議  人
即受處分人  甲○○
上列異議人即受處分人因違反道路交通管理處罰條例案件，對於
交通部公路總局臺北區監理所蘆洲監理站民國97年6 月30日北監
蘆字第裁46-A01WM7533號裁決聲明異議（原舉發案號：臺北市政
府警察局舉發違反道路交通管理事件通知單北市警交大字第A01W
M7533 號），本院裁定如下：
    主  文
異議駁回。
    理  由
一、按「機器腳踏車行駛之車道，應依標誌或標線之規定行駛」
    ，道路交通安全規則第99條第1 項前段定有明文；又機器腳
    踏車，不在規定車道行駛者，處駕駛人新臺幣（下同）600
    元以上1,800 元以下罰鍰」，道路交通管理處罰條例第45條
    第13款亦有明定；同條例第63條第1 項第1 款復規定，「汽
    車（本院按：包含「機器腳踏車」）駕駛人有第45條之情形
    者，除依原條款處罰鍰外，並記違規點數1 點」。
二、原處分意旨略以：異議人即受處分人甲○○於民國97年6 月
    9 日下午5 時45分許，騎駛車牌號碼K9E-075 號重型機車，
    行經臺北市○○區○○路與基隆路1 段路口，因機車行駛禁
    行車道，為警掣單舉發違規，依道路交通管理處罰條例第45
    條第13款規定，處罰鍰600 元，並依同條例第63條第1 項第
    1 款（原處分漏載第1 項第1 款），記違規點數1 點。
三、異議意旨略以：異議人即受處分人甲○○於民國97年6 月9
    日駕車行經松高路時，因松高路為三線車道之道路，又因當
    時為下班尖峰時間，異議人原行駛於第二車道，但突然後方
    有計程車自第三車道處超越異議人，並且逕行迴轉（松高路
    是雙黃線不可迴轉，但在基隆路口處，因該處適為臺北市政
    府大門出口處，地上畫有黃色網狀線），前方號誌已轉變成
    紅燈，異議人當時停在黃色網狀線上，經市政府駐警指揮，
    要異議人向前移動，因當時車流大，異議人無法動彈，雙黃
    線對向車道又有來車，故異議人只能從第二車道及第三車道
    中間移動，而當時異議人行車前進距離6 公尺時，即遭另一
    位員警攔停舉發，經異議人告知當時情形，員警當場表示仍
    依法舉發，異議人對此不服，爰依法聲明異議云云。
四、經查：
  (一)異議人即受處分人甲○○於97年6 月9 日下午5 時45分許，
    騎乘車牌號碼K9E-075 號重型機車，行經臺北市○○區○○
    路與基隆路一段路口處，因行駛於禁行機車車道，經警攔停
    掣單舉發違規，有臺北市政府警察局北市警交大字第A01WM7
    533 號舉發違反道路交通管理事件通知單1 紙附卷可稽，復
    為異議人所不爭執，此部分事實洵堪認定。
  (二)證人即當日舉發員警乙○○並就異議人違規事實結證稱：「
    （問：【提示舉發單】當時舉發所見情形？）當時我在松高
    路與基隆路一段路口執行交通勤務，當時我是站在路口西南
    方人行道旁邊，當時我在等紅綠燈時看到受處分人從松高路
    東向西方向在內側的禁行機車道就是第一線道路」、「（問
    ：你是面向何方向？）面向東北。受處分人是東向西行駛」
    、「（問：當時的車流很大嗎？）車子算滿多的」、「（問
    ：你看到受處分人行駛禁行機車道，他大約行駛多遠的距離
    ，是一時侵入，或是連續行駛很長的距離？）我看到的時候
    ，到他到路口時，約行駛有三、四十公尺」、「（問：你看
    到受處分人行駛禁止機車道第一時間點，當時你們距離多遠
    ？）三、四十公尺。因為我看到的時候，受處分人就是在行
    駛中」等語（參見本院97年8 月8 日訊問筆錄，第2 頁至第
    3 頁）。查證人乙○○係就案發當日親身經歷之舉發經過作
    證，且已就其目擊異議人違規情節及舉發經過敘述詳確；況
    證人與異議人夙無仇怨，復在偽證重典之心理壓力下具結作
    證，當無刻意誣陷異議人，致己身陷偽證重典之理。又證人
    亦已陳明當時行駛禁止機車道，只有受處分人一台機車，且
    伊係目睹異議人違規行駛禁行機車道約30、40公尺，適異議
    人停等紅燈時，始上前攔停舉發，當時日間自然光，視線清
    楚等語（參見本院97年8 月8 日訊問筆錄第4 頁），堪認證
    人應無誤判違規事實之虞，是其上開所證有關異議人於前揭
    時、地，騎駛車牌號碼K9E-075 號重型機車，行經臺北市○
    ○區○○路與基隆路1 段路口，違規行駛禁行機車車道等情
    ，可堪信憑。
  (三)異議人雖又辯稱：伊在松高路上行駛第二線道路，但有一台
    計程車從伊機車旁邊穿過缺口左轉，致將伊逼到禁行機車車
    道云云。惟證人乙○○已就此結證稱：「（問：受處分人說
    ，他原來是行駛第二線道路，並非禁止機車道，是因為有計
    程車從第三車道由他正前方超過，並違規迴轉前方燈號又變
    成紅燈，他不得已被迫到禁止機車道，有無此事？）我並沒
    有看到有這個情形」、「我看到他的時候巳經行駛在禁止機
    車道，當時三個線道都有車，他幾乎是延著雙黃線行駛三、
    四十公尺」、「（問：除你之外，現場有無其他警察，或是
    市政府的駐衛警在場指揮，以致受處分人必須遵守他人指揮
    的情形？）當時缺口的地方，就是市政府停車場出口方向，
    有一位駐警在指揮疏導，但是受處分人還沒有到駐警的地方
    就已經行駛在禁止機車道」等語，堪認異議人係刻意違規，
    其上揭所辯，委無可採。
五、綜上所述，異議人確有前述「機車行駛禁行車道」之交通違
    規事實，其事證已臻明確，應堪認定。從而原處分機關依道
    路交通管理處罰條例第45條第13款之規定，裁處異議人罰鍰
    600 元，核無不當。
六、據上論斷，應依道路交通案件處理辦法第19條，裁定如主文
    。
中    華    民    國    97    年    8     月    25    日
                  交通法庭法  官    許辰舟
以上正本證明與原本無異。
如不服本裁定應於裁定送達後5 日內向本院提出抗告狀。
                          書記官    李典育
中    華    民    國    97    年    8     月    25    日


司法院資訊處製作；財團法人民間司法改革基金會備份。
